【裁判字號】    97,易,390
【裁判日期】    970416
【裁判案由】    業務侵占
【裁判全文】
臺灣臺北地方法院刑事判決        九十七年度易字第三九○號
公  訴  人  臺灣臺北地方法院檢察署檢察官
被      告  乙○○
上列被告因業務侵占案件，經檢察官提起公訴（九十六年度偵緝
字第二六七一號），本院判決如下：
    主  文
乙○○意圖為自己不法之所有，而侵占對於業務上所持有之物，
累犯，處有期徒刑壹年貳月。
    事  實
一、乙○○於民國九十五年間因犯詐欺罪，經本院以九十五年度
    簡字第二○一八號判處有期徒刑三月確定，於九十六年三月
    十九日易科罰金執行完畢，猶不知悔改，其於同年六月一日
    起，擔任址設臺北市萬華區○○○路○段一三七號丙○○○○業務員兼司機，職司推銷、送貨及收取貨款等業務，為從
    事業務之人，於同年月六日，其與丙○○○○業務員甲○○
    共同前往桃園縣中壢地區，向客戶義春南北雜貨行、益隆南
    北雜貨行（起訴書誤載為益義南北雜貨行，業據蒞庭檢察官
    於本院準備程序當庭更正）、明德南北雜貨行、龍田南北雜
    貨行、東玉興南北雜貨行、大眾南北雜貨行、簡永昌南北雜
    貨行各收取貨款現金新臺幣（下同）一萬二千七百元、八萬
    二千六百五十元、九千四百六十元、八萬一千六百七十八元
    、二百十六元、面額三萬四千八百元之支票一張、面額八萬
    一千九百四十元之支票一張（起訴書就支票部分各誤載為面
    額三萬元、八萬元，業據蒞庭檢察官於本院準備程序當庭更
    正），合計現金十八萬六千七百零四元，及面額合計十一萬
    六千七百四十元之支票二紙（詳如附表所示），甲○○並將
    所收取之貨款悉數交由乙○○置於背包內保管，平世昇明知
    所收取之貨款，應立即繳回丙○○○○入帳，詎其因積欠地
    下錢莊債務，竟萌生意圖為自己不法所有之犯意，於同日晚
    間八時二十分許，甲○○駕駛貨車搭載其返回丙○○○○後
    ，趁甲○○如廁之際，未將上開貨款交付丙○○○○會計丁○○（起訴書誤繕為邱淑文）入帳，即乘隙攜款離去，將之
    侵占入己，旋為甲○○發覺而報警查獲。
二、案經臺北市政府警察局萬華分局報請臺灣臺北地方法院檢察
    署檢察官偵查起訴。
    理  由
壹、證據能力方面：
    按被告以外之人於偵查中向檢察官所為之陳述，除顯有不可
    信之情況者外，得為證據，刑事訴訟法第一百五十九條之一
    第二項定有明文。證人即丙○○○○負責人戊○○於偵查中
    之證詞，經具結在卷，有證人結文附卷可稽（見臺灣臺北地
    方法院檢察署九十六年度偵緝字第二六七一號偵查卷第三十
    八頁），當事人於審判程序對於上開證人於審判外之陳述並
    未爭執，顯已放棄詰問權之行使，復無顯不可信之情況，足
    認前揭證人之證詞，適為本案之證據；至其餘資以認定本案
    之非供述證據（詳後述），亦查無違反法定程序取得之情形
    ，依同法第一百五十八條之四反面規定，應有證據能力，合
    先敘明。
貳、實體方面：
一、訊據被告乙○○固坦認係丙○○○○業務員兼司機，負責推
    銷、送貨及收取貨款，並於前揭時、地與業務員甲○○同至
    桃園縣中壢地區收取上揭貨款後由其保管，且未於當日將之
    交與會計丁○○入帳之事實，惟矢口否認有何業務侵占犯行
    ，辯稱：伊因積欠地下錢莊債務，而於案發時遭在丙○○○○附近等候之地下錢莊之人帶走，背包內之貨款亦遭取走云
    云。經查：
  (一)上揭事實，業據：
    1.證人即丙○○○○業務員甲○○於本院審理時結證：九十
      六年六月六日，我與被告一起開車到中壢地區收取貨款順
      便換貨，那天下大雨，剛好車內有個背包，我就把到中壢
      收到的第一筆貨款大約十萬元放在背包內，並將背包交給
      被告，那天向義春南北雜貨行、益隆南北雜貨行、明德南
      北雜貨行、龍田南北雜貨行、東玉興南北雜貨行、大眾南
      北雜貨行、簡永昌南北雜貨行所收取貨款現金一萬二千七
      百元、八萬二千六百五十元、九千四百六十元、八萬一千
      六百七十八元、二百十六元、面額三萬四千八百元之支票
      一張、面額八萬一千九百四十元之支票一張，我都是放在
      背包裡交給被告保管，嗣於當天晚上八、九點左右，我駕
      駛貨車搭載被告回到丙○○○○，因為我要上廁所，就請
      被告將貨款交給會計丁○○入帳，丁○○就要被告將裝貨
      款的背包交給她，被告就說他先講手機等一下，我就先去
      上廁所，我從廁所出來，詢問丁○○被告人呢，丁○○說
      被告在外面講電話，但我出去沒看到被告，我就慌了，立
      即騎機車去找被告，並動員海產行裡的其他人也一起去找
      ，隔天老闆戊○○調出監視錄影帶尋找被告離開的畫面，
      我看到被告在海產行門口探頭探腦往裡面看，當時海產行
      內有會計及業務人員，我人剛好在廁所，鏡頭好像是被告
      在看我出來了沒有，那時被告並沒有在講電話，而且好像
      有要跑的動作等語綦詳（見本院卷第七十二頁至第七十三
      頁）。
    2.證人即丙○○○○會計丁○○於本院審理時亦證稱：九十
      六年六月六日被告與甲○○一起出去收貨款，後來他們駕
      駛貨車回到丙○○○○時，我正在辦公室地上整理東西，
      當時被告先下車，且一下車就一直講手機，並走到海產行
      裡面，我以為被告要上廁所，但是被告又沒有開廁所門的
      動作，後來被告又走出來走到甲○○那邊，與甲○○講話
      ，當時甲○○還在車上，被告還是在講手機，後來甲○○
      也下車了，跟我說要交帳，甲○○向被告說了很多次要交
      帳，但被告一直在講電話，並走到海產行外面，甲○○還
      上前向被告說要交帳，講完後甲○○就先去廁所，我在辦
      公室裡等被告交帳，被告向我示意說他要講手機，要我等
      一下，後來我數度向被告表示要交帳，被告還是一邊講手
      機一邊向我示意要我等一下，我就在那邊等，後來甲○○
      從廁所出來，問我被告人呢，我說被告在外面講手機，結
      果甲○○出去看，發現被告已經不在了，當場我就打電話
      給老闆戊○○，甲○○則在第一時間騎機車去找，海產行
      內另一位業務員也出去看，後來我看監視器拍攝到的畫面
      ，剛好是貨車與海產行大門細縫那邊，我看到被告在那邊
      講電話，並往海產行裡面辦公室方向看了二、三次，當時
      甲○○人在廁所等語明確（見本院卷第七十四頁至第七十
      六頁）
    3.證人即提示如附表編號二所示支票之己○○於本院審理時
      復證陳：附表編號二所示之支票係九十六年六月十二日我
      至銀行提示當天，林品位向我借國泰世華銀行的帳戶，要
      我代為提示而交給我，他說該紙支票是別人還錢給他，因
      為我與林品位是多年的朋友，想說借個帳號沒關係，就沒
      有多問，後來我去銀行提示，才發現該紙支票已掛失止付
      ，我去警察局製作筆錄時，方知該紙支票係被告交給林品
      位等語甚詳（見本院卷第七十六頁反面至第七十七頁）。
    4.並有彰化商業銀行北桃園分行檢送如附表編號一所示支票
      之遺失票據申報書、票據掛失止付通知書等資料、國泰世
      華商業銀行九十七年二月十四日（九七）國世銀北桃園字
      第一四號函檢送如附表編號二所示支票之兌領相關資料在
      卷可稽（見本院卷第十八頁至第二十三頁、第二十五頁至
      第三十八頁）。
    5.參互上開事證，足證前揭貨款十八萬六千七百零四元現金
      ，及面額合計十一萬六千七百四十元之支票二紙，確為被
      告乘機攜離丙○○○○，予以侵占入己無訛。
  (二)被告固辯稱：伊因積欠地下錢莊債務，而於案發時遭在丙○○○○附近等候之地下錢莊之人帶走，背包內之貨款亦遭取
    走云云，並提出網路報案資料為證（見同上偵查卷第四十一
    頁至第四十二頁）。惟：
    1.案發當天被告僅任職丙○○○○數日，又整日與甲○○在
      一起，地下錢莊之人怎知被告何時回到海產行，且是日下
      大雨，海產行附近未見其他車輛或人員，案發時甲○○亦
      未聽聞求救或其他特殊之聲音，此據證人甲○○證述明確
      在卷（見本院卷第七十二頁反面至第七十三頁），是被告
      所辯案發時係與地下錢莊之人通電話，且地下錢莊之人就
      在海產行附近守候一節，已與事實不符。
    2.況案發當日所收取之貨款俱置於背包內由被告保管，甲○○、丁○○並數度要求被告交付貨款，被告均以講行動電
      話為由，示意稍候，並為監視錄影器拍攝到其步行至海產
      行門外，曾數次向內張望海產行之動靜，並察看甲○○是
      否已出廁所，業據證人甲○○、丁○○證述如前。衡情是
      日所收取之貨款既均置於背包中，被告縱使手持行動電話
      與他人交談，亦僅需短短數秒之時間，即可隻手將背包自
      身上取下交給會計丁○○，輕易完成交帳動作，若非被告
      伺機取走貨款，而以講行動電話為藉口，何需一再拖延交
      帳之時間，並於步出海產行外，猶數度探頭向海產行內張
      望？又豈有明知與之通話者係地下錢莊討債之人，卻反而
      隨身攜帶鉅額貨款與之晤面之理？
    3.且被告曾於九十六年六月八日上午九時五十二分二十七秒
      ，以電腦網路傳送內容為「對不起，辜負你的提攜和信任
      了」予丙○○○○負責人戊○○，此據證人即丙○○○○
      負責人戊○○結證在卷（見同上偵查卷第三十七之三頁）
      ，並為被告所不否認（見本院卷第五十五頁反面至第五十
      六頁），如非前開貨款係為被告所侵吞，而自知理虧，又
      何需傳送簡訊向戊○○致歉？
    4.再觀諸被告提出之網路報案資料記載：「您於九十六年六
      月八日傳送之網路報案，我們已收到了，有關您留言『被
      錢莊追債被帶走身上財物都被拿光』乙節，我們立即責由
      東園街派出所為您辦理」等語，苟如被告所稱，其遭地下
      錢莊之人拘禁（見同上偵查卷第七十七頁反面），然其竟
      能於遭囚禁期間以電腦網路上網，並於是日以電腦網路分
      別傳送簡訊予戊○○及警察局，地下錢莊之人竟渾然不覺
      ，已悖異常情。況被告既知其遭拘禁地點為中和市○○路
      過去半山腰之一幢公寓（見本院卷第七十九頁），焉有向
      警察局報案時，不留下其遭拘禁處所之相關線索，以利警
      方迅速馳往救援，豈有於報案內容僅強調身上財物遭劫，
      對於被囚禁之事竟隻字未提？此亦與常理有違。是被告所
      辯，顯不足採。
  (三)綜上所述，被告辯解，要屬飾卸之詞，殊無可採。本案事證
    明確，被告業務侵占犯行，洵堪認定，應予依法論科。
二、查被告於案發時為丙○○○○之業務員兼司機，職司推銷、
    送貨及收取貨款等業務，為從事業務之人，此為被告自承在
    卷（見本院卷第七十八頁反面），其基於業務關係而取得之
    貨款，自屬其業務上所持有丙○○○○所有之物，其變易持
    有為所有而予以侵吞入己，核其所為，係犯刑法第三百三十
    六條第二項業務侵占罪。被告於九十五年間因犯詐欺罪，經
    本院以九十五年度簡字第二○一八號判處有期徒刑三月確定
    ，於九十六年三月十九日易科罰金執行完畢，有臺灣高等法
    院被告前案紀錄表在卷足憑（見本院卷第十頁至第十一頁）
    ，其前受徒刑之執行完畢，於五年以內故意再犯本案有期徒
    刑以上之罪，為累犯，應依刑法第四十七條第一項規定加重
    其刑。爰審酌被告侵占之金額高達三十萬三千四百四十四元
    ，對被害人即丙○○○○之營業危害甚鉅，且其犯罪後一再
    飾詞狡辯，於本院審理時態度惡劣，毫無悔意，及其犯罪之
    動機、目的、手段、品行、生活狀況、智識程度、迄未與被
    害人和解等一切情狀，量處如主文所示之刑，以示懲儆。
據上論斷，應依刑事訴訟法第二百九十九條第一項前段，刑法第
三百三十六條第二項、第四十七條第一項，刑法施行法第一條之
一第一項、第二項前段，判決如主文。
本案經檢察官江貞諭到庭執行職務
中    華    民    國  九十七  年    四    月   十六   日
                          臺灣臺北地方法院刑事第十四庭
                              審判長法  官  宋松璟
                                    法  官  陳琪媛
                                    法  官  孫萍萍
上正本證明與原本無異。
如不服本判決，應於判決送達後十日內，向本院提出上訴狀。
                                    書記官  林義盛
中    華    民    國  九十七  年    四    月   十六   日
附表：
┌──┬───┬───────┬──────┬──────┬───────┐
│編號│發票人│    付款人    │   發票日   │  票面金額  │   支票號碼   │
│    │      │              │  （民國）  │ （新臺幣） │              │
├──┼───┼───────┼──────┼──────┼───────┤
│ 一 │陳武隆│彰化商業銀行北│九十六年六月│三萬四千八百│ＣＭ七七四七四│
│    │      │桃園分行      │二十日      │元          │三○          │
├──┼───┼───────┼──────┼──────┼───────┤
│ 二 │呂秀芬│國泰世華商業銀│九十六年六月│八萬一千九百│ＣＢ○一四四八│
│    │      │行北桃園分行  │十日        │四十元      │一九          │
└──┴───┴───────┴──────┴──────┴───────┘
附錄本案論罪科刑法條全文：
中華民國刑法第三百三十六條
對於公務上或因公益所持有之物，犯前條第一項之罪者，處一年
以上七年以下有期徒刑，得併科五千元以下罰金。
對於業務上所持有之物，犯前條第一項之罪者，處六月以上五年
以下有期徒刑，得併科三千元以下罰金。
前二項之未遂犯罰之。


司法院資訊處製作；財團法人民間司法改革基金會備份。
